【裁判字號】    99,台上,4767
【裁判日期】    990729
【裁判案由】    公共危險
【裁判全文】
最高法院刑事判決            九十九年度台上字第四七六七號
上  訴  人  甲○○
上列上訴人因公共危險案件，不服台灣高等法院中華民國九十九
年五月二十一日第二審判決（九十九年度上訴字第一０三二號，
起訴案號：台灣新竹地方法院檢察署九十八年度偵字第四六八四
號），提起上訴，本院判決如下：
    主  文
上訴駁回。
    理  由
按刑事訴訟法第三百七十七條規定，上訴於第三審法院，非以判
決違背法令為理由，不得為之。是提起第三審上訴，應以原判決
違背法令為理由，係屬法定要件。如果上訴理由書狀並未依據卷
內訴訟資料，具體指摘原判決不適用何種法則或如何適用不當，
或所指摘原判決違法情事，顯與法律規定得為第三審上訴理由之
違法情形，不相適合時，均應認其上訴為違背法律上之程式，予
以駁回。本件原審經審理結果，認為上訴人甲○○放火燒燬住宅
之犯行明確，因而維持第一審論處上訴人放火燒燬現供人使用之
住宅罪刑（處有期徒刑五年）之判決，駁回上訴人在第二審之上
訴。已詳敘其調查、取捨證據之結果及憑以認定犯罪事實之心證
理由，並就上訴人所辯其無打火機、案發時人不在現場、可能係
電線走火、可能係使用打火機不慎引起，並無放火之意圖云云，
認非可採，予以論述指駁。從形式上觀察，並無違反經驗、論理
法則或其他足以影響判決結果之違法情形存在。上訴意旨略稱：
(一)、上訴人於原審要求「刑事火災鑑定重勘」，係因卷附新竹縣
消防局火災原因調查報告書（下稱調查報告書）記載：「疑似人
為縱火較大可能」，上開爭議，尚未達於一般人均無可懷疑，而
得確信其為真實之程度。事實審法院應依職權調查，澄清此項合
理懷疑，否則即有調查未盡之違法。(二)、本件並無犯罪工具，警
員劉飛鵬亦證述上訴人不在起火房間內，原判決僅據上訴人之警
詢筆錄，不採信上訴人於原審之辯解及前開劉飛鵬有利上訴人之
證詞，顯有違背法令等語。
惟按：(一)、證據之取捨與事實之認定，為事實審法院之職權，倘
其採證認事並不違背證據法則，即不得任意指為違法。查原判決
據調查報告書所載：「綜合上述研判本案起火原因為人為縱火之
可能性較大」，指駁上訴人所辯可能係電線走火云云，為不可採
；並謂調查報告書所載之起火點與上訴人於警詢所述點火位置相
符，進而認上訴人警詢時所述可採（見原判決第三頁(三)至第四頁
、第五頁至第六頁第三行）。經核所為論斷並無違反經驗、論理
法則，亦無其他採證違法情形。其次，原判決以上訴人於警詢時
自白其在起火房間內點燃衛生紙、燒起來，案發後其在現場且手
拿打火機等語，另依憑到場處理之警員劉飛鵬、證人Linaweti、
謝春蘭等人之陳述，以及前述調查報告書所附之火災出動觀察紀
錄、火災原因調查談話筆錄、現場位置圖、物品配置圖、火災現
場照片等證據，為綜合判斷，資以認定上訴人有本案之放火犯行
。並無僅依上訴人之警詢陳述及調查報告書內容，以認定犯罪事
實之情形。上訴意旨關於此部分之指摘，應有誤會。(二)、劉飛鵬
於第一審證稱：我到場時火還未撲滅，我們等火熄後才進去，看
到被告（上訴人）一手拿打火機，一手拿吸管，站在火警現場樓
層（按即三樓）的陽台，面向外發呆，該樓層無其他人等語（見
第一審九十八年度訴字第三三七號卷第二八至三一頁），並於配
置圖上指述上訴人之實際位置（見同上卷第三十頁、偵卷第四二
頁）。就此，上訴人亦坦承其在現場，當時手上拿著兩個打火機
，僅辯稱：都沒有油，無法點火等語（見同上卷第三一頁反面）
。依劉飛鵬之指述，上訴人雖不在火警樓層之起火房間內，但亦
手拿打火機，在起火房間外之陽台，且該樓層並無他人。則上訴
人於劉飛鵬到達時不在起火房間內，實難認係有利上訴人之證據
，原判決未予論列，即與判決理由不備之情形有間。(三)、原判決
就上訴人聲請就起火原因再為鑑定，並聲請傳喚現場警消人員部
分，已說明：本件起火原因已經新竹縣消防局鑑識在卷，上訴人
並未指出有何明顯瑕疵或可疑之處，無再予鑑定之必要；而劉飛
鵬經第一審傳喚、詰問後，已詳細陳述案發現場情形，其陳述明
確，別無再訊問之必要，依刑事訴訟法第一百九十六條規定，自
不得再傳喚；至於其他人員，上訴人未說明其姓名、待證事項及
訊問之必要性，且因此部分事證已明，無傳喚必要等情（見原判
決第七頁(九)至第八頁第三行）。亦即已就上訴人聲請調查之證據
，何以尚非必要，詳敘其理由，經核並無違誤。上訴意旨關於此
部分之指摘，核與應調查而未加調查之違法情形不合，自不得作
為上訴第三審之理由。依上說明，上訴人之上訴與首揭法定第三
審之上訴要件不相適合，應認其上訴違背法律上之程式，應予駁
回。
據上論結，應依刑事訴訟法第三百九十五條前段，判決如主文。
中    華    民    國  九十九  年    七    月  二十九  日
                      最高法院刑事第五庭
                          審判長法官  林  秀  夫
                                法官  宋      祺
                                法官  陳  祐  治
                                法官  林  瑞  斌
                                法官  李  英  勇
本件正本證明與原本無異
                                      書  記  官
中    華    民    國  九十九  年    八    月    三    日
                                                      K

司法院資訊處製作；財團法人民間司法改革基金會備份。
